臺灣臺南地方法院刑事判決　　　　　　　　　　　　　　九十一年度訴字第四六號
　　公　訴　人　臺灣台南地方法院檢察署檢察官
　　被　　　告　甲○○
　　　　　　　　乙○○
　　共　　　同
　　選任辯護人　黃溫信
　　　　　　　　黃紹文
　　　　　　　　徐美玉
右列被告等因殺人未遂案件，經檢察官提起公訴（九十年度偵字第一二一九二號），
本院判決如左：
    主  文
乙○○共同傷害人之身體，處有期徒刑拾月。
甲○○共同傷害人之身體，處有期徒刑陸月，如易科罰金，以參佰元折算壹日。
    事  實
一、甲○○於民國九十年十月七日十六時許，在台南市○○區○○路與世平三街口附
    近處把玩遙控模型車時，因懷疑同在該處把玩遙控模型車之庚○○、己○○及丁○○故意將控制器頻道調整與其相同，藉以干擾其操控之模型車，遂向庚○○等
    人質問，惟經庚○○等人否認，甲○○憤而離開現場，並即以電話聯絡其父乙○○，告知前開情事。乙○○旋偕同綽號「阿東」之姓名、年籍不詳之成年男子，
    並攜帶乙○○所有之空心鐵管三支（均未扣案），於同日十六時三十分許趕至現
    場，並即與甲○○及綽號「阿東」之成年男子共同基於傷害之犯意聯絡，分持鐵
    管，由乙○○先行持鐵管毆打庚○○，甲○○及綽號「阿東」之成年男子繼而分
    以持鐵管及拳頭等方式，毆打庚○○、己○○及陳喬林等人，致庚○○受有左額
    四╳０‧五╳０‧五公分撕裂傷、右胸下四╳二公分、二╳二公分瘀青二處、左
    手拇指三╳二公分腫、左腳指第二指二╳二公分傷、左手肘一╳一公分瘀青、左
    膝二╳二公分瘀青等傷勢，己○○受有頭部四公分裂傷，丁○○背部十一╳一‧
    五公分擦傷及左手三╳二公分瘀血等傷勢。
二、案經庚○○、己○○及丁○○訴由台南市警察局第四分局報告台灣台南地方法院
    檢察署檢察官偵查起訴。
    理  由
一、訊據被告甲○○、乙○○於偵審中固均坦承於前揭時地與綽號「阿東」之人傷害
    告訴人庚○○等人，惟被告甲○○辯稱：並未持鐵管毆擊告訴人云云。經查：
（一）被告甲○○、乙○○二人與綽號「阿東」之人於前揭時地毆打告訴人庚○○、
      己○○及丁○○三人成傷等情，業據被告甲○○、乙○○等人於偵審中自承不
      諱，並有台灣省立台南醫院驗傷證明書三紙在卷可稽，被告甲○○、乙○○此
      部分自白與事實相符，應堪採信。
（二）被告甲○○毆擊告訴人庚○○等人之際，確曾持鐵管毆擊告訴人庚○○三人等
      情，業據告訴人庚○○等人於偵審中指訴歷歷，核與證人丙○○於警訊及本院
      調查時證述相符，告訴人庚○○等三人此部分指訴與事實相符，應堪採信。被
      告甲○○於偵審中雖均辯稱：僅有被告乙○○一人持鐵管毆打告訴人庚○○等
      人，伊所持鐵管於衝突之前，即為證人戊○○取走，因而毆打告訴人庚○○等
      人之際，並未持有鐵管云云，同案被告乙○○亦附和其供詞稱：當日僅有伊一
      人持鐵管毆擊告訴人庚○○等人云云。惟同案被告乙○○本係被告甲○○之父
      ，其供詞是否有迴護被告甲○○之虞，尚非無疑。而證人戊○○於本院調查時
      雖證稱：其曾搶走被告甲○○所持之鐵管等語（參見本院九十一年五月七日訊
      問筆錄），惟證人戊○○於九十年十月十二日台南市警察局第四分局刑事組應
      訊時，即已陳稱：當日並未目睹被告與告訴人雙方如何由爭論演變成為鬥毆，
      當其看見時，雙方業已鬥毆完畢；其在現場是負責勸阻甲○○，並取走所持鐵
      管等語（參見警訊筆錄），核與告訴人己○○於本院調查時陳稱：證人戊○○
      係雙方發生衝突一陣子後，始行過來阻止被告甲○○等語相符（參見前開訊問
      筆錄），復參以證人戊○○於警訊中所述，距離案發時間僅有五天，其對本案
      案發經過之記憶應較為正確，是應以證人戊○○於警訊中之證述較為可採。是
      綜觀證人戊○○與告訴人己○○前開所述可知，證人戊○○取走被告甲○○所
      持鐵管時，雙方衝突業已結束，易言之，被告甲○○毆打告訴人庚○○之際，
      確曾持有鐵管，被告甲○○辯稱並未持鐵管云云，與事實不符，當無可採。綜
      上所述，被告甲○○、乙○○二人犯行明確，堪以認定，應依法論科。
二、核被告甲○○、乙○○二人所為均係犯刑法第二百七十七條第一項之普通傷害罪
    。公訴意旨雖認被告二人所為均係犯刑法第二百七十一條第三項、第一項之殺人
    未遂罪，惟按殺人未遂與傷害之區別，本在行為人行兇之際，是否存有殺害被害
    人之意為斷，然被告於攻擊告訴人之際，是否具有殺人之故意，本係其內心想法
    ，若非被告自白，外人無從窺知，通常僅能由被告行為動機、原因，行諸於外之
    客觀行為及行為當時相關情狀，綜合而為認定，而受傷處所是否致命部位，及傷
    痕之多寡，輕重如何，僅係供認定有無殺意參考之一，自不得僅以此即為區別殺
    人未遂與傷害之絕對標準，最高法院十九年上字第七一八號著有判例可資參照。
    經查：(1)被告甲○○等人所持鐵管係屬空心鐵管，長約五十公分等情，業據證人
    戊○○於警訊陳稱在卷。告訴意旨雖稱被告甲○○等人所持鐵管係實心鐵管云云
    ，惟證人戊○○當日曾自被告甲○○手中取走鐵管一節，已如前述，是其就該鐵
    管之材質、型態當較受攻擊之際，僅以目視之告訴人陳述較為可採。是被告甲○○等人所持鐵管既屬空心型態，殺傷力遠較實心鐵棍為低，其等持此攻擊告訴人
    ，是否具有殺人之故意，即非無疑。(2)告訴人庚○○、己○○頭部均僅受有一處
    傷勢，告訴人丁○○頭部並未受有傷勢等情，有前開驗傷證明書三紙在卷可稽，
    又被告甲○○、乙○○等人攻擊告訴人庚○○三人時間約有三分鐘一節，業據告
    訴人庚○○等人陳稱在卷，依此，若被告甲○○確有殺害告訴人庚○○等三人之
    意，以前述攻擊時間，告訴人庚○○、己○○二人頭部之致命部位當無各僅受有
    一處傷勢，告訴人丁○○甚而僅背部受有一處傷勢之理。是被告甲○○、乙○○
    於本院審理時供稱當日係混亂中隨意毆打，並非刻意朝告訴人頭部等致命部位處
    毆打等語，尚非全然無據。告訴人雖稱被告甲○○二人當日持鐵管朝其等頭部猛
    力毆打長達三分鐘，伊等以手抵擋始未受傷云云，惟告訴人庚○○左手所受一╳
    一公分瘀青、右手拇指所受三╳二公分瘀腫等傷勢均與其以手抵擋鐵管攻擊應受
    有之長形傷勢（參見告訴人庚○○、己○○二人頭部所受傷勢）不符，是此部分
    應係被告二人以拳頭毆打所造成之傷勢，並非以鐵管毆擊所致；告訴人己○○甚
    而於手部未見傷勢，是告訴人庚○○等陳述被告甲○○二人持鐵管刻意朝其等頭
    部攻擊等語，應與事實不符，當無可採。綜此，尚難認被告甲○○、乙○○二人
    於行為之際，確有殺害告訴人庚○○、己○○及丁○○等人之意，公訴意旨所載
    此部分尚有未洽，惟其基本事實同一，本院仍得予以審酌，並變更起訴法條。被
    告甲○○、乙○○及綽號「阿東」男子間，具有犯意聯絡及行為分擔，俱為共同
    正犯。被告二人與綽號「阿東」之人，以一傷害行為，侵害告訴人庚○○、己○○及丁○○等三人之身體法益，為想像競合犯，應依刑法第五十五條前段，僅論
    以一傷害罪處斷。爰審酌被告甲○○前無犯罪紀錄，素行非惡，但僅因細故，即
    行傷人、被告乙○○身為人父，不知指正被告甲○○錯誤，竟先行出手傷人，被
    告乙○○犯罪後坦承犯行、被告甲○○坦承部分犯行，迄今尚未賠償告訴人所受
    損害等一切情狀，量處如主文所示之刑，被告甲○○部分，並諭知易科罰金之折
    算標準。另被告甲○○、乙○○及綽號「阿東」之人持以攻擊告訴人之空心鐵管
    三支，雖為犯罪所用之物，惟均未據扣案，為免日後執行困難，爰均不另為沒收
    之宣告，附此敘明。
據上論斷，應依刑事訴訟法第二百九十九條第一項前段、第三百條，刑法第二十八條
、第二百七十七條第一項、第四十一條第一項前段，罰金罰鍰提高標準條例第一條前
段、第二條，判決如主文。
本案經檢察官吳岳輝到庭執行職務
中      華      民      國    九十一    年      六      月    二十七    日
                                  臺灣臺南地方法院刑事第四庭
                                          法  官    卓  穎  毓
右正本證明與原本無異。
如不服本判決，應於判決送達後十日內，向本院提出上訴狀。
                                          書記官    黃  子  起
中      華      民      國    九十一    年      七      月     二       日
附錄法條：
中華民國刑法第二百七十七條：
傷害人之身體或健康者，處三年以下有期徒刑、拘役或一千元以下罰金。
犯前項之罪因而致人於死者，處無期徒刑或七年以上有期徒刑；致重傷者，處三年以
上十年以下有期徒刑。
